【裁判字號】    97,抗,961
【裁判日期】    970723
【裁判案由】    限期起訴
【裁判全文】
臺灣高等法院民事裁定                   97年度抗字第961號
    抗  告  人
    即  債務人  甲○○
    相  對  人  億光電子（香港）有限公司
    即  債權人
    法定代理人  乙○○
上列當事人間聲請限期起訴事件，抗告人對於中華民國97年5月9
日臺灣板橋地方法院97年度聲字第911 號裁定，提起抗告，本院
裁定如下：
    主      文
原裁定廢棄。
相對人應於本裁定送達後七日內，就其欲保全強制執行之請求向
管轄法院起訴。
聲請及抗告訴訟費用由相對人負擔。
    理      由
一、抗告人於原法院聲請及本件抗告意旨略以：相對人向原法院
    聲請扣押伊之財產，經原法院以95 年度裁全字第11930號裁
    定准許假扣押在案，惟相對人未向法院提起本案訴訟，爰依
    民事訴訟法第529條第1項聲請限期起訴。原法院以94年度重
    訴字第286號作為兩造間之本案起訴， 惟相對人於上開訴訟
    之請求，並未包括本件假扣押所欲保全之債權，故相對人就
    本件假扣押欲保全之債權仍未起訴，爰聲請廢棄原裁定，命
    相對人限期起訴等情。
    原法院駁回抗告人之聲請，係以：相對人為保全對抗告人損
    害賠償請求，已提起原法院94 年度重訴字第286號損害賠償
    事件，則抗告人之聲請無必要，為裁判之基礎。
二、按民事訴訟法第529條第1項規定：「本案尚未繫屬者，命假
    扣押之法院應依債務人聲請，命債權人於一定期間內起訴」
    ，此之所謂起訴，係指依訴訟程序提起訴訟，得以確定其私
    權之存在，而取得給付之確定判決者而言，最高法院65年臺
    抗字第44號著有判例。又假扣押所保全者，為金錢之請求或
    得易為金錢請求之請求，因之凡聲請假扣押所保全請求之原
    因事實，與提起訴訟所請求給付之原因事實相同，即屬前開
    條項所稱之起訴，反之，即非屬該條項所謂之起訴。
三、經查：
  (一)相對人於95 年11月3日列丁憲治、抗告人為債務人，向原法
    院聲請假扣押裁定（95 年度裁全字第11930號），於假扣押
    聲請狀表明欲保全之損害賠償債權為：「丁憲治於西元1996
    年10月8日、1997年3月13日利用擔任伊之總經理職務，先後
    二次各侵占其款項港幣10萬元，並將之匯入甲○○（即抗告
    人）之帳戶，共同藉此侵權行為獲取不當利益共計港幣20萬
    元（約合新臺幣85萬元）」云云，業據本院調取上開假扣押
    卷宗查閱明確，並有聲請狀附卷（本院卷第12-13頁）。
  (二)又查相對人於94年間即列第三人丁憲治、抗告人為被告，向
    原法院提起請求請求損害賠償之訴訟（該院94年度重訴字第
    286號），訴訟中主張：丁憲治自85年至89年12 月止，擔任
    相對人及廣州恆光電子有限公司之總經理，與抗告人基於為
    自己不法所有之概括犯意，利用不知情之員工在公司內部上
    簽載匯款名義，於西元1998 年9月2日、1998 年12月16日、
    1999 年5月14日、1999年10月15日依序自相對人帳戶內匯出
    港幣80萬元、港幣100萬元、美金6萬元、美金10萬元等金額
    至抗告人帳戶，而侵占相對人之公款，聲明請求：丁憲治與
    抗告人應連帶給付相對人港幣80萬元、港幣100萬元、美金6
    萬元、美金10萬元及各筆依序自民國87年9月3日、87年12月
    17日起、88年5 月15日、88年10月16日起算之法定利息等情
    。案經第一審法院判決相對人全部勝訴，丁憲治與抗告人不
    服提起第二審上訴， 經本院以95年度重上字第534號判決：
    第一審判決廢棄，相對人在第一審之訴駁回及假執行之聲請
    均駁回等情，有上開第一、二審判決可按（ 本院卷第14-33
    頁）。
  (三)亦即，相對人在聲請假扣押時所欲保全之債權，係丁憲治與
    抗告人於西元1996年10月8日、1997年3月13日之共同侵占款
    項港幣共計20萬元；而相對人在原法院94 年度重訴字第286
    號損害賠償訴訟欲請求之債權，則係丁憲治與抗告人於西元
    1998年9月2日、1998年12月16日、1999年5月14日、1999 年
    10月15日之共同侵占港幣80萬元、港幣100萬元、美金6萬元
    、美金10萬元等項，可見相對人於假扣押聲請保全之債權與
    其在損害賠償訴訟中之債權原因事實迥異，而兩造間現今並
    無其他訴訟，亦據原法院查明，是抗告人抗辯：相對人迄今
    尚未就假扣押保全之債權提起本案訴訟，為有理由，故抗告
    人聲請命相對人限期起訴，確有必要。原法院未詳查，逕行
    駁回抗告人之聲請，尚有未當，抗告人提起抗告，指摘原裁
    定不當，為有理由，爰予廢棄裁定如主文第二項所示。
四、據上論結：本件抗告為有理由， 依民事訴訟法第492條、第
    第95條、第78條，裁定如主文。
中    華    民    國    97    年    7    月     23    日
                    民事第一庭
                        審判長法  官  張耀彩
                              法  官  盧彥如
                              法  官  林金吾
正本係照原本作成。
本裁定除以適用法規顯有錯誤為理由，並經本院許可外，不得再
抗告。如提起再抗告，應於收受後10日內委任律師為訴訟代理人
向本院提出再抗告狀。並繳納再抗告費新台幣１千元。
中    華    民    國    97    年    7     月    23    日
                              書記官  張淑芳


司法院資訊處製作；財團法人民間司法改革基金會備份。
